臺灣屏東地方法院民事裁定　　　　　　　　94年度抗字第15號
抗　告　人　壯達工程有限公司
法定代理人　乙○○○○○○
相　對　人　富貿企業股份有限公司
法定代理人　甲○○
訴訟代理人　陳炳彰律師
抗告人與相對人間本票裁定事件，對於民國94年10月26日本院94
年度票字第2448號裁定提起抗告，本院裁定如下：
　　主  文
抗告駁回。
抗告程序費用新台幣壹仟元由抗告人負擔。
    理  由
一、本件原裁定意旨以：聲請人（即本件相對人）執有相對人（
    即本件抗告人）簽發如原裁定主文所示之本票1 紙（下稱系
    爭本票），並免除作成拒絕證書。詎於到期後提示均未獲付
    款，爰提出系爭本票1 紙，聲請裁定准許強制執行，經核與
    票據法第123 條規定相符，應予准許等語。
二、抗告意旨則以：相對人所執有之系爭本票，並未向抗告人踐
    行付款提示程序，況抗告人公司仍在營運之中，抗告人公司
    之代表人並無相對人所述四處躲藏，逃往中國大陸之情事，
    且抗告人已將向相對人租用之「工程鋼板樁」陸續返還與相
    對人，是原法院裁定准許強制執行，於法應有未合，爰求為
    廢棄原裁定，並駁回相對人之聲請。
三、經查：
  (一)按本票執票人向本票發票人行使追索權時，得聲請法院裁定
    後強制執行，票據法第123 條定有明文。次按票據法第124
    條準用同法第95條規定，本票雖有免除作成拒絕證書之記載
    ，執票人仍應於所定期限內為付款之提示。如未踐行付款之
    提示，依票據法第124 條準用第85條第1 項規定，其行使追
    索權之形式要件未備，即不得聲請裁定准就本票票款為強制
    執行，再者，該本票若未載到期日，則無從認定其於屆期日
    提示（參照台灣高等法院86年度抗字第1606號裁定），惟換
    言之，若該本票已載明到期日，則在形式上即可認定其已於
    屆期日提示。又本票執票人依上開法條規定聲請法院裁定許
    可對發票人強制執行，係屬非訟事件，此項聲請之裁定，及
    抗告法院之裁定，僅依非訟事件程序，以審查強制執行許可
    與否，並無確定實體上法律關係存否之效力，如發票人就票
    據債務之存否有爭執時，應由發票人提起確認之訴，以資解
    決。
  (二)本件抗告人雖主張相對人未向抗告人為付款之提示，況抗告
    人公司仍在營運，並無相對人所述四處躲藏，已逃往中國大
    陸之情事，且抗告人已將向相對人租用之「工程鋼板樁」陸
    續返還與相對人，相對人自不得持系爭本票請求准予強制執
    行云云。惟系爭本票既有免除作成拒絕證書之記載，相對人
    聲請裁定准予強制執行時，原毋庸提出已為付款提示之證明
    ，況依據前段說明，系爭本票既已載明到期日，則可在形式
    上認定相對人已於屆期日提示系爭本票與抗告人，且查抗告
    人既為發票人，自應負發票人之責任，經本院依形式上審核
    相對人執以聲請裁定強制執行之本票，亦無不應准許之情形
    ，縱令有實質上法律爭執或其他之抗辯，亦係實體上問題，
    應另行起訴解決，其後抗告人倘獲勝訴確定判決，亦係相對
    人不得聲請強制執行之問題，而非原裁定有何違誤之情事，
    附此敘明。綜上所述，本件抗告應認為無理由。
四、依非訟事件法第44條、第46條、第21條第2 項，民事訴訟法
    第495 條之1 第1 項、第449 條第1 項、第78條，裁定如主
    文。
中　　華　　民　　國　　94　　年　　12　　月　　28　　日
                  民事第二庭    審判長  阮世賢
                                法  官  林孟和
                                法　官　葉力旗
正本係照原本作成。
如不服本裁定，僅得於收受本裁定正本送達後10日內，以適用法
規顯有錯誤為理由，向本院提出再抗告狀，（須附繕本一份及繳
納再抗告裁判費新台幣1,000 元），經本院許可後始可再抗告，
且上開許可以原裁定所涉及之法律見解有原則上重要性者為限。
                                書記官　謝天祥
中　　華　　民　　國　　94　　年　　12　　月　　28　　日
